臺灣桃園地方法院交通事件裁定　　　　 93年度交聲字第515號
原處分機關　交通部公路總局新竹區監理所桃園監理站
異　議　人
即受處分人　甲○○　男　44歲.
上列異議人即受處分人因違反道路交通管理處罰條例案件，對交
通部公路總局新竹區監理所桃園監理站民國93年10月6 日壢監裁
字第裁52－DA0000000 號所為裁決聲明異議（原舉發案號：桃園
縣警察局舉發違反道路交通管理事件通知單桃警局文字第DA0000
000 號），本院裁定如下：
    主  文
異議駁回。
    理  由
一、按汽車行駛時，駕駛人應注意車前狀況，並隨時採取必要之
    安全措施。汽車行經無號誌之交岔路口，應減速慢行，作隨
    時停車之準備。車輛行駛至交岔路口時，轉彎車應讓直行車
    先行。但直行車尚未進入交岔路口，而轉彎車已達中心處開
　　始轉彎，直行車應讓轉彎車先行。道路交通安全規則第94條
　  第3 項、第93條第1 項第2 款、第102 條第1 項第6 款分別
    定有明文。又汽車駕駛人，駕駛汽車有違反道路交通安全規
    則，因而肇事致人死亡者，吊銷其駕駛執照；汽車駕駛人，
    曾依本條例其他規定吊銷駕駛執照者（包括依道路交通管理
    處罰條例第61條第1 項第4 款之情），一年內不得考領駕駛
    執照，此道路交通管理處罰條例第61條第1 項第4 款及同條
    例第67條第3項分別規定甚明。
二、原處分意旨略以：異議人甲○○於民國93年7 月30日11時30
    分許，駕駛車牌號碼2T—9469號自用小客車，行經桃園縣龜
    山鄉○○○路與興華五街交岔路口，經警以桃警局交字第DA
    0000000 號通知單舉發：肇事致人死亡等情，故依道路交通
    管理處罰條例第61條第1 項第4 款及第67條第3 項規定裁處
    吊銷駕駛執照，一年內不得考領駕駛執照。
三、異議意旨略以：伊於上開、時地駕駛車輛行經該交岔路口時
    ，並沒有看見死者葉木生騎乘腳踏車要左轉進入興華五街，
    且本件車禍事故乃是因死者葉木生騎乘腳踏嚴重違反道路交
    通安全規則所規定慢車不得侵入快車道或人行道行駛、且欲
    通過交岔路口時應看清左右來車在不妨礙汽車通行知情況下
    迅速通過，轉彎車應禮讓直行車先行等情，才會發生車禍事
    故，伊並沒有過失云云。
四、經查：
  (一)異議人因本件違規事由，另涉刑法第276 條第1 項之過失致
    人於死罪，經臺灣桃園地方法院檢察署檢察官以93年度偵字
    第17011 號案件起訴，並由本院於94年3 月31日以93年交易
    字第341 號案件判決判處異議人有期徒刑10月，緩刑3 年乙
    節，此業經本院依職權調閱93年交易字第341 號刑事卷宗查
    證屬實。而依異議人於該刑事案件警訊中陳稱：伊當時是沿
    文化七路由北往南方向之車道內直行行駛，於行駛至文化七
    路與興華五街路口剛過時，突然有一個黑影冒出來，就聽到
    撞擊聲，而伊車輛前保險桿、右側鈑金燈具損壞，前擋風玻
    璃破裂等語；死者葉木生之子葉文昌於偵查中陳稱：死者葉
    木生係沿文化七路要左轉進入興華五街接送孫子等語，及參
    以卷附道路交通事故現場圖、道路交通事故調查報告表、現
    場照片所示，車禍地點即桃園縣龜山鄉○○○路與興華五街
    交岔路口，為無號誌之交岔路口；車禍發生後，異議人所駕
    駛之車牌號碼2T-946 9號廂型車停止於通過交岔路口後之文
    化七路北往南車道上，廂型車右側車頭前方（鐵柱）保險桿
    內凹，右前頭燈玻璃破裂，右前車頭鈑金凹陷，右前擋風玻
    璃車下方破裂，而廂型車之右前下方卡住一部腳踏車，後方
    遺有長達16.3公尺之腳踏車倒地後之刮地點，其刮地痕起點
    在文化七路與興華五街交岔路口，且係較靠近興華五街之車
    道內，廂型車之左後輪後方遺有長3.4 公尺之輪胎痕 (剎車
    痕)， 交岔路口並無遺留廂型車之剎車痕等情，可推知本件
    車禍發生前，異議人與死者葉木生係對向行至前開交岔路口
    ，異議人為直行車，死者葉木生為轉彎車，而當時異議人所
    駕駛之廂型車右側與死者葉木生所騎乘之腳踏車發生碰撞，
    且撞擊點應係在文化七路與興華五街路口並已接近興華五街
    口處之附近（已過中心處）。又衡諸車禍事故之道路屬直行
    路，並無任何遮蔽物，有該刑事案件卷附現場照片在卷可佐
    ，且死者葉木生已七十餘歲，係騎乘腳踏車，車速理當不會
    太快，又於行經異議人車輛前方後，始遭異議人車輛車頭右
    側撞擊，及車禍撞擊點處並無異議人車輛之煞車痕跡等情以
    觀，果若異議人駕車行經該路口時，能稍加注意車前狀況，
    減速緩慢通過，並作隨時停車之準備，應可避免本件車禍之
    發生為是，堪認異議人於駕車行經該路口時，實疏未注意車
    前狀況，復未減速慢行，禮讓已達中心處開始左轉欲進入華
    興五街之死者葉木生所騎乘之腳踏車先行，以致肇至本件車
    禍事故，甚為明確。異議人辯稱：乃是因死者葉木生騎乘腳
    踏嚴重違反道路交通安全規則所規定腳踏車用路之方式，以
    致發生車禍事故，伊並沒有過失云云，自不足採信。再者，
    葉木生確因本件車禍事故受傷，送醫救治後於93年7 月30
    日12時7 分許不治死亡乙節，有相驗筆錄、相驗屍體證明書
    、驗斷書附卷可考。足徵異議人確有駕車行經交岔路口時，
    疏未注意車前狀況及採取必要之安全措施，未減速慢行，作
    隨時停車之準備，且未禮讓已達中心處開始轉彎之車輛先行
    之違規行為，並致葉木生死亡之事實甚明。
  (二)綜上所述，本件異議人交通違規之事實，事證明確，原處分
    機關依道路交通管理處罰條例第61條第1 項第4 款及第67條
    第3 項之規定，裁處異議人吊銷駕駛執照、一年內不得考領
    駕駛執照之處分，核無不當，從而，本件異議為無理由，應
    予駁回。
五、據上論斷，應依道路交通案件處理辦法第19條，裁定如主文
    。
中　  華  　民　　國　　94　　年　　　5 　　月   17   日
                                臺灣桃園地方法院交通法庭
                                    法  官  賴淑美
以上正本證明與原本無異。
如不服本裁定應於送達後5日內向本院提出抗告狀。
                                    書記官  陳育君
中　  華  　民　　國　　94　　年　　　5 　　月   17   日
